---
title: "Wizualizacja projekt"
author: "Piotrek"
format: 
  html:
    toc: true          # Włącza spis treści
    toc-depth: 2       # Ustawia głębokość spisu treści
    code-fold: false   # Ukrywa opcję rozwijania kodu
execute: 
  echo: false          # Ukrywa kod w bloku
  message: false       # Wyłącza komunikaty
  warning: false       # Wyłącza ostrzeżenia
editor: visual
---

# Projekt Piotr Dębek

**Teza: Czy reprezentacja Polski rzeczywiście gra nieatrakcyjny futbol?**

### Opis projektu i zbioru danych

Projekt opiera się na analizie danych z Mistrzostw Świata w Piłce Nożnej, które zawierają szczegółowe informacje o rozegranych meczach. Zbiór danych składa się z szeregu kolumn opisujących kluczowe statystyki z poszczególnych spotkań, w tym informacje o drużynach, wynikach, godzinach meczów oraz szczegółowych danych dotyczących taktyki, takich jak kierunek podań, liczba strzałów czy odbiorów piłki.

### Krótki opis kluczowych kolumn:

1.  **team1, team2** – Nazwy drużyn uczestniczących w meczu.

2.  **number.of.goals.team1, number.of.goals.team2** – Liczba bramek zdobytych przez każdą z drużyn.

3.  **hour** – Godzina rozpoczęcia meczu.

4.  **inbehind.offers.to.receive.team1, inbehind.offers.to.receive.team2** – Liczba podań „za linię obrony” wykonanych przez drużyny.

5.  **infront.offers.to.receive.team1, infront.offers.to.receive.team2** – Liczba podań w kierunku ofensywnym wykonanych przez drużyny.

6.  **left.channel.team1, left.channel.team2** – Liczba podań wykonanych w lewym kanale boiska.

7.  **right.channel.team1, right.channel.team2** – Liczba podań wykonanych w prawym kanale boiska.

8.  **central.channel.team1, central.channel.team2** – Liczba podań wykonanych w centralnej części boiska.

9.  **left.inside.channel.team1, left.inside.channel.team2** – Liczba podań wykonanych w wewnętrznym lewym kanale boiska.

10. **right.inside.channel.team1, right.inside.channel.team2** – Liczba podań wykonanych w wewnętrznym prawym kanale boiska.

    ### Cel projektu

    Celem projektu było przeanalizowanie, czy rzeczywiście można uznać, że reprezentacja Polski gra słabo w piłkę nożną, czy też taka opinia jest wynikiem subiektywnej percepcji kibiców. Na podstawie danych z Mistrzostw Świata w Piłce Nożnej dokonano szczegółowej analizy różnych aspektów gry reprezentacji Polski, takich jak skuteczność podań, rozmieszczenie aktywności na boisku, liczba odbiorów piłki czy efektywność w zdobywaniu bramek. Wizualizacje miały na celu zweryfikowanie popularnych opinii na temat stylu gry Polski, zidentyfikowanie kluczowych obszarów wymagających poprawy oraz odkrycie ewentualnych mocnych stron drużyny.

    ## Mapa z uczestnikami Mundialu

    ```{r}
    library(rio)
    matches <- read.csv("Fifa_world_cup_matches.csv")
    ```

```{r}
# Wymagane biblioteki
library(leaflet)
library(sf)
library(dplyr)
library(rnaturalearth)
library(htmltools)

# Pobranie granic świata z rnaturalearth
world <- ne_countries(scale = "medium", returnclass = "sf")

# Lista reprezentacji uczestniczących w mundialu i ich miejsca w rankingu FIFA
teams_ranking <- data.frame(
  country = c("Qatar", "Ecuador", "England", "Iran", "Senegal", "Netherlands",
              "United States", "Wales", "Argentina", "Saudi Arabia", "Denmark",
              "Tunisia", "Mexico", "Poland", "France", "Australia", "Morocco",
              "Croatia", "Germany", "Japan", "Spain", "Costa Rica", "Belgium",
              "Canada", "Switzerland", "Cameroon", "Uruguay", "South Korea",
              "Portugal", "Ghana", "Brazil", "Serbia"),
  fifa_rank = c(50, 44, 5, 21, 20, 8, 16, 19, 3, 51, 10, 30, 13, 26, 4, 38, 22,
                12, 11, 24, 7, 31, 2, 41, 14, 43, 14, 28, 9, 60, 1, 25)
)

# Połączenie danych rankingowych z danymi geograficznymi
world <- world %>%
  left_join(teams_ranking, by = c("admin" = "country"))

# Dodanie kolumny z kolorami i uproszczonym tekstem dla wyskakujących okienek
world <- world %>%
  mutate(
    is_world_cup_team = !is.na(fifa_rank),  # Czy drużyna uczestniczyła w mundialu
    highlight = case_when(
      admin == "Poland" ~ "Polska",
      is_world_cup_team ~ "Uczestnicy mundialu",
      TRUE ~ "Pozostałe kraje"
    ),
    fill_color = case_when(
      admin == "Poland" ~ "darkred",
      is_world_cup_team ~ "red",
      TRUE ~ "lightgray"
    ),
    popup_info = case_when(
      is_world_cup_team ~ paste(admin, "- Ranking FIFA:", fifa_rank),
      TRUE ~ admin  # Tylko nazwa kraju, jeśli nie uczestniczył w mundialu
    )
  )

# Tworzenie interaktywnej mapy
leaflet(data = world) %>%
  addTiles() %>%
  addPolygons(
    fillColor = ~fill_color,
    color = "black",
    weight = 1,
    fillOpacity = 0.7,
    label = ~popup_info,
    highlightOptions = highlightOptions(
      weight = 2,
      color = "white",
      fillOpacity = 0.9,
      bringToFront = TRUE
    ),
    popup = ~popup_info
  ) %>%
  addLegend(
    position = "bottomright",
    colors = c("darkred", "red", "lightgray"),
    labels = c("Polska", "Uczestnicy mundialu", "Pozostałe kraje"),
    title = "Legenda"
  ) %>%
  addControl(
    html = tags$div(
      style = "font-size: 16px; font-weight: bold; text-align: center;",
      "Reprezentacje biorące udział w mundialu"
    ),
    position = "topright"
  ) %>%
  setView(lng = 10, lat = 20, zoom = 2)  # Centrowanie mapy


```

## Liczba strzałów - Polska vs przeciwnik

```{r}
library(rio)
matches <- read.csv("Fifa_world_cup_matches.csv")
```

```{r}
library(rio)
# Załaduj potrzebną bibliotekę
library(dplyr)
library(tidyr)


# Załóżmy, że dane są w ramce danych o nazwie "matches"
# Z kolumnami: team1, team2, shots1, shots2 (liczba strzałów gospodarzy i gości)

# Filtrowanie meczów z udziałem Polski
poland_matches <- matches %>%
  filter(team1 == "POLAND" | team2 == "POLAND")

# Obliczanie liczby strzałów dla Polski
poland_shots <- poland_matches %>%
  mutate(
    poland_shots = ifelse(team1 == "POLAND", total.attempts.team1, total.attempts.team2), # Liczba strzałów Polski
    opponent_shots = ifelse(team1 == "POLAND", total.attempts.team2, total.attempts.team1) # Liczba strzałów przeciwnika
  )

# Obliczanie średniej liczby strzałów Polski na mecz
average_shots <- poland_shots %>%
  summarise(
    avg_shots = mean(poland_shots, na.rm = TRUE),
    avg_opponent_shots = mean(opponent_shots, na.rm = TRUE)
  )

# Wyświetlanie wyników
print(average_shots)

# Dodanie kolumny z numerem meczu
poland_shots <- poland_shots %>%
  mutate(match_number = row_number())  # Tworzymy kolumnę match_number

# Przekształcenie danych do formatu długiego
library(tidyr)
poland_shots_long <- poland_shots %>%
  select(match_number, poland_shots, opponent_shots) %>%  # match_number już istnieje
  pivot_longer(
    cols = c(poland_shots, opponent_shots), # Kolumny do przekształcenia
    names_to = "team",                     # Nowa kolumna z nazwą drużyny
    values_to = "shots"                    # Nowa kolumna z liczbą strzałów
  ) %>%
  mutate(team = recode(team,               # Zamiana nazw kolumn na czytelne etykiety
                       poland_shots = "Polska", 
                       opponent_shots = "Przeciwnik"))

# Wykres poprawiony
library(ggplot2)
ggplot(poland_shots_long, aes(x = factor(match_number), y = shots, fill = team)) +
  geom_bar(stat = "identity", position = "dodge") +
  labs(
    title = "Liczba strzałów na mecz Polski vs Przeciwnik",
    x = "Numer meczu",
    y = "Liczba strzałów",
    fill = "Drużyna"
  ) +
  theme_minimal()

```

Z wykresu można zauważyć, jak zmieniała się liczba strzałów oddawanych przez reprezentację Polski w poszczególnych meczach. Liczba ta nie była stała, co wskazuje na pewną niestabilność w ofensywie. Jeśli w większości meczów Polska oddawała mniej strzałów niż rywale, może to sugerować problemy w kreowaniu akcji ofensywnych lub zbyt defensywny styl gry. Wysoka liczba strzałów w niektórych meczach mogłaby wskazywać na lepsze przygotowanie do spotkań lub słabszego przeciwnika.

## Średnie posiadanie piłki wszystkich reprezentacji na Mistrzostwach Świata w Katarze 2022

```{r}
library(dplyr)
library(ggplot2)
library(tidyr)

# Usuwamy symbol % i konwertujemy kolumny na liczby
matches <- matches %>%
  mutate(
    possession.team1 = as.numeric(sub("%", "", possession.team1)),
    possession.team2 = as.numeric(sub("%", "", possession.team2))
  )

# Tworzymy ramkę danych z posiadaniem piłki dla wszystkich drużyn
all_possession <- matches %>%
  pivot_longer(
    cols = c(team1, team2),              # Kolumny drużyn
    names_to = "team_type",              # Typ drużyny (team1 lub team2)
    values_to = "team"                   # Nazwa drużyny
  ) %>%
  mutate(
    possession = ifelse(
      team_type == "team1",
      possession.team1,
      possession.team2
    )  # Posiadanie piłki zależnie od drużyny
  ) %>%
  select(team, possession)               # Zachowujemy tylko interesujące kolumny

# Obliczamy średnie posiadanie piłki dla każdej drużyny
average_possession <- all_possession %>%
  group_by(team) %>%
  summarise(avg_possession = mean(possession, na.rm = TRUE)) %>%
  arrange(desc(avg_possession))

# Oznaczamy drużyny z grupy C
average_possession <- average_possession %>%
  mutate(
    group_c = ifelse(team %in% c("POLAND", "ARGENTINA", "SAUDI ARABIA", "MEXICO"), "Grupa C", "Reszta drużyn")
  )

# Tworzymy wykres porównawczy
ggplot(average_possession, aes(x = reorder(team, avg_possession), y = avg_possession, fill = group_c)) +
  geom_bar(stat = "identity") +
  coord_flip() +
  scale_fill_manual(
    values = c("Grupa C" = "red", "Reszta drużyn" = "gray"),  # Kolor dla grupy C i reszty
    name = "Drużyny"  # Nazwa legendy
  ) +
  labs(
    title = "Średnie posiadanie piłki na Mundialu 2022",
    x = "Drużyna",
    y = "Średnie posiadanie piłki (%)"
  ) +
  theme_minimal()

```

Z wykresu wynika, że reprezentacja Polski na Mundialu 2022 miała stosunkowo niskie średnie posiadanie piłki w porównaniu do innych drużyn, co może wskazywać na defensywny styl gry lub problemy z kontrolowaniem meczu. Na tle drużyn z grupy C, takich jak Argentyna czy Meksyk, Polska wyraźnie odstaje, co sugeruje, że w meczach grupowych przeciwnicy dominowali w utrzymywaniu piłki. Taki wynik może być związany z taktyką polegającą na grze z kontry, ale jednocześnie podkreśla trudności w budowaniu akcji i dyktowaniu tempa gry.

## Podania do przodu i do tyłu- reprezentacja Polski kontra rywale na Mundial

```{r}
library(dplyr)
library(ggplot2)
library(patchwork)  # Do łączenia wykresów

# Przygotowanie danych o podaniach do tyłu
backward_pass_analysis <- matches %>%
  mutate(
    team1_backward_passes = inbehind.offers.to.receive.team1,
    team2_backward_passes = inbehind.offers.to.receive.team2,
    team1_total_passes = total.offers.to.receive.team1,
    team2_total_passes = total.offers.to.receive.team2
  ) %>%
  select(team1, team2, team1_backward_passes, team2_backward_passes, team1_total_passes, team2_total_passes) %>%
  pivot_longer(
    cols = c(team1, team2),
    names_to = "team_type",
    values_to = "team"
  ) %>%
  mutate(
    backward_passes = ifelse(team_type == "team1", team1_backward_passes, team2_backward_passes),
    total_passes = ifelse(team_type == "team1", team1_total_passes, team2_total_passes)
  ) %>%
  select(team, backward_passes, total_passes) %>%
  group_by(team) %>%
  summarise(
    total_backward_passes = sum(backward_passes, na.rm = TRUE),
    total_passes = sum(total_passes, na.rm = TRUE),
    backward_pass_percentage = (total_backward_passes / total_passes) * 100
  ) %>%
  mutate(
    highlight = ifelse(team == "POLAND", "Polska", "Inne drużyny")
  ) %>%
  arrange(desc(backward_pass_percentage))

# Przygotowanie danych o podaniach do przodu
forward_pass_analysis <- matches %>%
  mutate(
    team1_forward_passes = infront.offers.to.receive.team1,
    team2_forward_passes = infront.offers.to.receive.team2,
    team1_total_passes = total.offers.to.receive.team1,
    team2_total_passes = total.offers.to.receive.team2
  ) %>%
  select(team1, team2, team1_forward_passes, team2_forward_passes, team1_total_passes, team2_total_passes) %>%
  pivot_longer(
    cols = c(team1, team2),
    names_to = "team_type",
    values_to = "team"
  ) %>%
  mutate(
    forward_passes = ifelse(team_type == "team1", team1_forward_passes, team2_forward_passes),
    total_passes = ifelse(team_type == "team1", team1_total_passes, team2_total_passes)
  ) %>%
  select(team, forward_passes, total_passes) %>%
  group_by(team) %>%
  summarise(
    total_forward_passes = sum(forward_passes, na.rm = TRUE),
    total_passes = sum(total_passes, na.rm = TRUE),
    forward_pass_percentage = (total_forward_passes / total_passes) * 100
  ) %>%
  mutate(
    highlight = ifelse(team == "POLAND", "Polska", "Inne drużyny")
  ) %>%
  arrange(desc(forward_pass_percentage))

# Wykres dla podań do tyłu
backward_plot <- ggplot(backward_pass_analysis, aes(x = reorder(team, backward_pass_percentage), y = backward_pass_percentage, fill = highlight)) +
  geom_bar(stat = "identity", show.legend = FALSE) +
  coord_flip() +
  scale_fill_manual(
    values = c("Polska" = "blue", "Inne drużyny" = "lightblue"),
    name = "Legenda"
  ) +
  labs(
    title = "Procent podań do tyłu",
    x = "Drużyna",
    y = "Procent podań"
  ) +
  theme_minimal() +
  theme(
    plot.title = element_text(hjust = 0.5, face = "bold"),
    legend.position = "bottom"
  )

# Wykres dla podań do przodu
forward_plot <- ggplot(forward_pass_analysis, aes(x = reorder(team, forward_pass_percentage), y = forward_pass_percentage, fill = highlight)) +
  geom_bar(stat = "identity", show.legend = FALSE) +
  coord_flip() +
  scale_fill_manual(
    values = c("Polska" = "red", "Inne drużyny" = "lightcoral")
  ) +
  labs(
    title = "Procent podań do przodu",
    x = "Drużyna",
    y = "Procent podań"
  ) +
  theme_minimal() +
  theme(
    plot.title = element_text(hjust = 0.5, face = "bold")
  )

# Połączenie wykresów obok siebie
final_plot <- backward_plot + forward_plot + plot_layout(guides = "collect")
final_plot

```

Z analizy wynika, że reprezentacja Polski wyróżnia się wysokim odsetkiem podań do tyłu w porównaniu do innych drużyn, co może sugerować defensywną taktykę lub ostrożny styl gry, skupiony na utrzymywaniu piłki w bezpiecznych strefach boiska. Jednocześnie procent podań do przodu jest u Polski niższy niż w przypadku wielu innych drużyn, co może wskazywać na trudności w kreowaniu ofensywnych akcji i budowaniu ataku. Taka charakterystyka może tłumaczyć, dlaczego Polska w wielu meczach miała problemy z przejęciem inicjatywy na boisku.

## Skuteczność reprezentacji Polski w ataku w porównaniu do innych drużyn

```{r}
# Wymagane biblioteki
library(dplyr)
library(plotly)

# Przygotowanie danych
team_stats <- matches %>%
  # Suma goli i strzałów dla obu drużyn
  mutate(
    team1_goals = number.of.goals.team1,
    team2_goals = number.of.goals.team2,
    team1_attempts = total.attempts.team1,
    team2_attempts = total.attempts.team2
  ) %>%
  select(team1, team2, team1_goals, team2_goals, team1_attempts, team2_attempts) %>%
  # Zamiana szerokiego formatu na długi
  pivot_longer(
    cols = c(team1, team2),
    names_to = "team_type",
    values_to = "team"
  ) %>%
  mutate(
    goals = ifelse(team_type == "team1", team1_goals, team2_goals),
    attempts = ifelse(team_type == "team1", team1_attempts, team2_attempts)
  ) %>%
  select(team, goals, attempts) %>%
  # Grupowanie danych po drużynach
  group_by(team) %>%
  summarise(
    total_goals = sum(goals, na.rm = TRUE),
    total_attempts = sum(attempts, na.rm = TRUE)
  ) %>%
  ungroup()

# Dodanie kolumny wyróżniającej Polskę
team_stats <- team_stats %>%
  mutate(
    highlight = ifelse(team == "POLAND", "Polska", "Inne drużyny")
  )

# Tworzenie interaktywnego wykresu
plot <- plot_ly(
  team_stats,
  x = ~total_attempts,
  y = ~total_goals,
  color = ~highlight,
  colors = c("Polska" = "red", "Inne drużyny" = "lightblue"),
  text = ~paste("Drużyna:", team, "<br>Liczba strzałów:", total_attempts, "<br>Liczba goli:", total_goals),
  hoverinfo = "text",
  type = "scatter",
  mode = "markers"
) %>%
  layout(
    title = "Skuteczność drużyn w ataku podczas Mundialu 2022",
    xaxis = list(title = "Liczba strzałów"),
    yaxis = list(title = "Liczba goli"),
    legend = list(title = list(text = "Legenda"))
  )

# Wyświetlenie wykresu
plot
```

Z interaktywnego wykresu wynika, że reprezentacja Polski oddała stosunkowo niewielką liczbę strzałów podczas Mundialu 2022, co wskazuje na małą aktywność ofensywną w porównaniu z wieloma innymi drużynami. Jednocześnie liczba zdobytych goli nie odbiega znacząco od średniej, co sugeruje stosunkowo wysoką skuteczność strzelecką w stosunku do oddanych prób. Polska grała więc bardziej zachowawczo, ograniczając liczbę akcji ofensywnych, ale potrafiła wykorzystać swoje okazje do zdobycia bramek. To może być wynikiem defensywnej strategii gry nastawionej na minimalizowanie ryzyka.

## Średnia liczba odbiorów na mecz - Polska kontra rywale na Mundialu

```{r}
library(dplyr)
library(ggplot2)

# Obliczenie sumy odbiorów i liczby meczów dla każdej drużyny
scatter_data <- matches %>%
  mutate(
    team1_receptions = receptions.between.midfield.and.defensive.lines.team1,
    team2_receptions = receptions.between.midfield.and.defensive.lines.team2
  ) %>%
  select(team1, team2, team1_receptions, team2_receptions) %>%
  pivot_longer(
    cols = c(team1, team2),
    names_to = "team_type",
    values_to = "team"
  ) %>%
  mutate(
    receptions = ifelse(team_type == "team1", team1_receptions, team2_receptions)
  ) %>%
  group_by(team) %>%
  summarise(
    total_receptions = sum(receptions, na.rm = TRUE),
    matches_played = n()
  ) %>%
  mutate(
    average_receptions = total_receptions / matches_played,  # Średnia odbiorów na mecz
    highlight = ifelse(team == "POLAND", "Polska", "Inne drużyny"),
    team_short = case_when(  # Skróty nazw drużyn
      team == "POLAND" ~ "PL",
      team == "PORTUGAL" ~ "PT",
      team == "MOROCCO" ~ "MA",
      TRUE ~ substr(team, 1, 3)  # Dla innych drużyn przycinamy nazwę do 3 liter
    )
  )

# Wizualizacja: Scatter plot z linią trendu i etykietami dla każdego punktu
ggplot(scatter_data, aes(x = matches_played, y = average_receptions, color = highlight)) +
  geom_point(size = 3, alpha = 0.8) +  # Punkty
  geom_smooth(method = "lm", color = "black", linetype = "dashed", se = FALSE) +  # Linia trendu
  scale_color_manual(
    values = c("Polska" = "red", "Inne drużyny" = "lightblue"),
    name = "Legenda"
  ) +
  geom_text(aes(label = team_short), vjust = -0.5, hjust = 0.5, size = 3, color = "black") +  # Etykiety w kolorze czarnym
  labs(
    title = "Średnia liczba odbiorów na mecz vs liczba rozegranych meczów",
    x = "Liczba rozegranych meczów",
    y = "Średnia liczba odbiorów na mecz"
  ) +
  theme_minimal() +
  theme(
    plot.title = element_text(hjust = 0.5, face = "bold"),
    legend.position = "bottom"
  )

```

Wykres ukazuje, że reprezentacja Polski, w porównaniu do drużyn, które wyszły z grupy, prezentowała się raczej słabo pod względem liczby odbiorów na mecz. Choć Polska wyróżnia się stosunkowo wysoką średnią liczbą odbiorów w kontekście rozegranych spotkań, to jednak w zestawieniu z najlepszymi drużynami, które osiągnęły dalsze etapy turnieju, jej wynik jest bardzo przeciętny. Może to sugerować, że choć Polska była efektywna w obronie, to brak większej liczby rozegranych meczów mógł wpłynąć na dalszy rozwój tej statystyki w porównaniu do drużyn, które miały więcej doświadczeń na boisku.

## Heatmapa - reprezentacja Polski vs Mistrzowie Świata

```{r}
# Instalacja wymaganych pakietów, jeśli jeszcze nie są zainstalowane
if (!require("ggplot2")) install.packages("ggplot2")

# Załadowanie pakietu
library(ggplot2)

# Wczytanie danych
data <- read.csv("Fifa_world_cup_matches.csv", stringsAsFactors = FALSE)

# Filtracja meczów z udziałem Polski
poland_games <- subset(data, team1 == "POLAND" | team2 == "POLAND")

# Zsumowanie ataków w różnych strefach
attack_sides <- data.frame(
  Side = c("Left Channel", "Left Inside Channel", "Central Channel", 
           "Right Inside Channel", "Right Channel"),
  Attacks = c(
    sum(as.numeric(poland_games$left.channel.team1[poland_games$team1 == "POLAND"]), na.rm = TRUE) +
      sum(as.numeric(poland_games$left.channel.team2[poland_games$team2 == "POLAND"]), na.rm = TRUE),
    sum(as.numeric(poland_games$left.inside.channel.team1[poland_games$team1 == "POLAND"]), na.rm = TRUE) +
      sum(as.numeric(poland_games$left.inside.channel.team2[poland_games$team2 == "POLAND"]), na.rm = TRUE),
    sum(as.numeric(poland_games$central.channel.team1[poland_games$team1 == "POLAND"]), na.rm = TRUE) +
      sum(as.numeric(poland_games$central.channel.team2[poland_games$team2 == "POLAND"]), na.rm = TRUE),
    sum(as.numeric(poland_games$right.inside.channel.team1[poland_games$team1 == "POLAND"]), na.rm = TRUE) +
      sum(as.numeric(poland_games$right.inside.channel.team2[poland_games$team2 == "POLAND"]), na.rm = TRUE),
    sum(as.numeric(poland_games$right.channel.team1[poland_games$team1 == "POLAND"]), na.rm = TRUE) +
      sum(as.numeric(poland_games$right.channel.team2[poland_games$team2 == "POLAND"]), na.rm = TRUE)
  )
)

# Obliczenie procentowego udziału
attack_sides$Percentage <- (attack_sides$Attacks / sum(attack_sides$Attacks)) * 100

# Przygotowanie danych do heatmapy (obrót prostokątów)
heatmap_data <- data.frame(
  x = rep(1, 5),  # Tylko jedna linia na osi X
  y = c(1, 2, 3, 4, 5),  # Strefy na osi Y
  Attacks = attack_sides$Percentage
)

# Tworzenie samej heatmapy z poziomymi prostokątami
ggplot() +
  geom_tile(data = heatmap_data, aes(x = x, y = y, fill = Attacks), 
            width = 0.5, height = 1) +  # Obrócone prostokąty: szerokość = 0.5, wysokość = 1
  scale_fill_gradient(low = "yellow", high = "red", name = "Ataki (%)") +
  labs(title = "Rozkład ofensywnych ataków Polski", 
       subtitle = "Procentowy udział ataków w różnych strefach boiska (po długości)", 
       x = NULL, y = NULL) +
  theme_minimal() +
  theme(plot.title = element_text(hjust = 0.5, face = "bold", size = 16),
        plot.subtitle = element_text(hjust = 0.5, size = 12),
        axis.text = element_blank(), axis.ticks = element_blank(),
        legend.position = "right")

```

```{r}
# Załadowanie pakietu
library(ggplot2)

# Wczytanie danych
data <- read.csv("Fifa_world_cup_matches.csv", stringsAsFactors = FALSE)

# Filtracja meczów z udziałem Polski
argentina_games <- subset(data, team1 == "AGRENTINA" | team2 == "ARGENTINA")

# Zsumowanie ataków w różnych strefach
attack_sides <- data.frame(
  Side = c("Left Channel", "Left Inside Channel", "Central Channel", 
           "Right Inside Channel", "Right Channel"),
  Attacks = c(
    sum(as.numeric(argentina_games$left.channel.team1[argentina_games$team1 == "ARGENTINA"]), na.rm = TRUE) +
      sum(as.numeric(argentina_games$left.channel.team2[argentina_games$team2 == "ARGENTINA"]), na.rm = TRUE),
    sum(as.numeric(argentina_games$left.inside.channel.team1[argentina_games$team1 == "ARGENTINA"]), na.rm = TRUE) +
      sum(as.numeric(argentina_games$left.inside.channel.team2[argentina_games$team2 == "ARGENTINA"]), na.rm = TRUE),
    sum(as.numeric(argentina_games$central.channel.team1[argentina_games$team1 == "ARGENTINA"]), na.rm = TRUE) +
      sum(as.numeric(argentina_games$central.channel.team2[argentina_games$team2 == "ARGENTINA"]), na.rm = TRUE),
    sum(as.numeric(argentina_games$right.inside.channel.team1[argentina_games$team1 == "ARGENTINA"]), na.rm = TRUE) +
      sum(as.numeric(argentina_games$right.inside.channel.team2[argentina_games$team2 == "ARGENTINA"]), na.rm = TRUE),
    sum(as.numeric(argentina_games$right.channel.team1[argentina_games$team1 == "ARGENTINA"]), na.rm = TRUE) +
      sum(as.numeric(argentina_games$right.channel.team2[argentina_games$team2 == "ARGENTINA"]), na.rm = TRUE)
  )
)

# Obliczenie procentowego udziału
attack_sides$Percentage <- (attack_sides$Attacks / sum(attack_sides$Attacks)) * 100

# Przygotowanie danych do heatmapy (obrót prostokątów)
heatmap_data <- data.frame(
  x = rep(1, 5),  # Tylko jedna linia na osi X
  y = c(1, 2, 3, 4, 5),  # Strefy na osi Y
  Attacks = attack_sides$Percentage
)

# Tworzenie samej heatmapy z poziomymi prostokątami
ggplot() +
  geom_tile(data = heatmap_data, aes(x = x, y = y, fill = Attacks), 
            width = 0.5, height = 1) +  # Obrócone prostokąty: szerokość = 0.5, wysokość = 1
  scale_fill_gradient(low = "yellow", high = "red", name = "Ataki (%)") +
  labs(title = "Rozkład ofensywnych ataków Argentyny", 
       subtitle = "Procentowy udział ataków w różnych strefach boiska (po długości)", 
       x = NULL, y = NULL) +
  theme_minimal() +
  theme(plot.title = element_text(hjust = 0.5, face = "bold", size = 16),
        plot.subtitle = element_text(hjust = 0.5, size = 12),
        axis.text = element_blank(), axis.ticks = element_blank(),
        legend.position = "right")


```

Analizując heatmapy dla reprezentacji Polski i Argentyny, widać wyraźną różnicę w podejściu do ataków. Polska bardziej skoncentrowała swoją grę na skrzydłach, z wyraźną dominacją ataków po lewej i prawej stronie boiska. Z kolei Argentyna wykorzystywała wszystkie strefy boiska w równym stopniu, angażując zarówno boki, jak i centralną część.

## Porównanie liczby zdobytych goli do godziny rozgrywania meczów

```{r}
# Wymagane biblioteki
library(ggplot2)
library(dplyr)

# Wczytanie danych
data <- read.csv("Fifa_world_cup_matches.csv")

# Przekształcenie danych
data_clean <- data %>%
  mutate(
    hour = as.numeric(gsub(" : .*", "", hour)), # Wyciągnięcie godziny jako liczby
    total_goals = as.numeric(number.of.goals.team1) + as.numeric(number.of.goals.team2) # Suma goli w meczu
  ) %>%
  filter(!is.na(hour) & !is.na(total_goals)) # Usunięcie brakujących danych (jeśli istnieją)

# Wykres
ggplot(data_clean, aes(x = hour, y = total_goals)) +
  geom_point(color = "blue", alpha = 0.7, size = 3) + # Punkty reprezentujące mecze
  geom_smooth(method = "lm", color = "red", se = FALSE) + # Linia trendu regresji liniowej
  labs(
    title = "Zależność między liczbą strzelonych goli a godziną meczu",
    x = "Godzina rozpoczęcia meczu",
    y = "Liczba strzelonych goli",
    caption = "Źródło: Fifa World Cup Matches"
  ) +
  scale_x_continuous(
    breaks = c(11, 14, 16, 17, 20),       # Ustawienie konkretnych godzin na osi X
    labels = c("11:00", "14:00", "16:00", "17:00", "20:00") # Formatowanie etykiet osi
  ) +
  theme_minimal(base_size = 14)
```

Z wykresu wynika, że istnieje subtelna tendencja wzrostu liczby strzelonych goli wraz z późniejszym rozpoczęciem meczu. Linia trendu regresji wskazuje na delikatny wzrost liczby goli w godzinach wieczornych, sugerując, że mecze odbywające się później w ciągu dnia mogą generować nieco większą liczbę bramek. Może to być wynikiem różnych czynników, takich temperatura w Katarze, czy atmosfera w późniejszych godzinach, co mogło wpływać na większą liczbę zdobytych goli.

## Wnioski

Analizując wyniki z powyższych wykresów, widać, że reprezentacja Polski na tle innych drużyn prezentowała się mniej efektywnie we wszystkich kluczowych aspektach piłkarskich. Zarówno liczba strzałów, jak i odbiorów, a także styl gry, który koncentrował się głównie na atakach po skrzydłach, wskazują na pewne ograniczenia w ofensywie i różnice w intensywności działań na boisku w porównaniu do innych zespołów. Polska drużyna wydaje się odstawać w zakresie podań do przodu, odbiorów piłki i ogólnej dynamiki gry, co mogło wpływać na postrzeganą atrakcyjność jej futbolu. Choć pragmatyczna i skuteczna strategia może tłumaczyć pewne aspekty jej gry, w kontekście rywalizujących drużyn, brak zróżnicowania w ofensywie i niższe statystyki w wielu obszarach piłkarskich mogły sprawić, że Polska rzeczywiście grała nieatrakcyjny dla oka futbol.
